【裁判字號】    95,台上,634
【裁判日期】    950209
【裁判案由】    違反廢棄物清理法
【裁判全文】
最高法院刑事判決              九十五年度台上字第六三四號
    上  訴  人  甲○○
                        巷41.
    選任辯護人  王振志律師
    上  訴  人  乙○○
                        6弄6.
上列上訴人等因違反廢棄物清理法案件，不服台灣高等法院中華
民國九十二年三月十九日第二審判決（九十一年度上訴字第二三
五號，起訴案號：台灣板橋地方法院檢察署八十九年度偵字第九
九六五號），提起上訴，本院判決如下：
    主  文
原判決撤銷，發回台灣高等法院。
    理  由
本件原判決認定上訴人甲○○（之前冒用沈德財之名義應訊，致
起訴書、第一審法院均載為沈德財）、乙○○二人，明知其未依
規定領有廢棄物清除業務之許可文件，不得從事廢棄物之清除，
甲○○於民國八十九年五月十八日上午八時許，駕駛車牌號碼Ｎ
Ｆ－９７９號營業大貨車，自台北市興光市場新建工程─第一標
土木建築主體工程之建築工地內，載運該工地開挖地下室所產生
之屬一般事業廢棄物之建築廢棄物（廢棄土）至廖雪雲（業經判
決罪刑確定）以台北縣鶯歌鎮體育會委託整理壘球場為名，所提
供如原判決附圖所示坐落台北縣鶯歌鎮○○段與南靖段間大漢溪
左岸三鶯橋下游約一千五百公尺處國有未登錄河川行水區之土地
傾倒一次。乙○○亦於八十九年五月十八日上午，駕駛車牌號碼
ＧＰ－５２０號營業大貨車，自台北縣中和市○○路不知名建築
工地內，載運該工地開挖地下室所產生之屬一般事業廢棄物之建
築廢棄物（廢棄土）至上開同一行水區內準備傾倒，另有陳石松
、謝曙徽、林建興、鄒慶寶等四人（業經第一審法院判處罪刑確
定）則為協助廖雪雲管制車輛進入及整地，或操作挖土機、指揮
車輛、打掃地面及收取土尾單等工作。嗣於同日上午十時四十分
許，當甲○○、乙○○駕駛大貨車載運建築廢棄物在路旁等候進
入前揭行水區傾倒時，為警當場查獲，並扣得土尾單三張（甲○
○部分二張，乙○○部分一張）等情，因而撤銷第一審關於甲○
○部分之科刑判決，改判仍依想像競合犯之規定從一重論處甲○
○未領有廢棄物清除許可文件，從事廢棄物清除罪刑。並認第一
審論處乙○○未領有廢棄物清除許可文件，從事廢棄物清除罪刑
之判決（緩刑）為無不合，予以維持，駁回乙○○及檢察官此部
分在第二審之上訴，固非無見。
惟查：(一)水利法於九十二年二月六日，經總統明令修正公布，該
法於修正前第七十八條第一項第三款禁止在行水區內傾倒廢土，
因而損害他人權益者，依同法第九十二條之一第一項之規定「處
三年以下有期徒刑、拘役或科或併科四千元以上二萬元以下罰金
；致生公共危險者，處五年以下有期徒刑，得併科六千元以上三
萬元以下罰金」。而修正後之第七十八條第五款規定河川區域內
禁止棄置廢土，如有違反致生公共危險者，依同法第九十四條之
一第一項之規定「處五年以下有期徒刑，得併科新台幣五十萬元
以上五百萬元以下罰金」。但違反第七十八條第五款之規定棄置
廢土而未生公共危險者，依修正後同法第九十二條之二第五款之
規定處新台幣一百萬元以上五百萬元以下罰鍰，並刪除第九十二
條之一之規定。原審既以上訴人二人於八十九年五月十八日有於
上開未登錄河川行水區之土地傾倒廢棄土等情，認上訴人等犯有
水利法第九十二條之一第一項中段之罪（見原判決第九頁倒數第
三行）。如果無誤，則上訴人等上開行為，於修正後之新法似只
應課以行政罰而不涉刑事處罰。上訴人等人於行為後法律已有變
更，原審於九十二年三月十九日判決時，未比較新舊法律之變更
，逕依修正前水利法第九十二條之一第一項中段論處上訴人罪刑
，難謂為妥適。(二)甲○○之前冒用沈德財之名義應訊，致起訴書
、第一審法院均載明被告為「沈德財」，原判決亦認起訴之對象
即為甲○○，而非「沈德財」（見原判決第三頁理由一），則甲
○○於原審曾以「沈德財」之名義聲請撤回上訴（見原審卷第二
一四頁），是否已生撤回之效力，如上開撤回已生效力，原判決
復就甲○○部分予以判決，即有未受請求之事項予以判決之違誤
。上訴人等上訴意旨指摘原判決不當，尚非全無理由，應認有撤
銷發回更審之原因。至原判決理由四不另為無罪之諭知部分，因
公訴人認與上開論罪科刑部分有裁判上一罪之關係，基於審判不
可分原則，爰一併發回，附此敘明。
據上論結，應依刑事訴訟法第三百九十七條、第四百零一條，判
決如主文。
中    華    民    國  九十五  年    二    月    九    日
                      最高法院刑事第五庭
                          審判長法官  莊  登  照
                                法官  洪  明  輝
                                法官  黃  一  鑫
                                法官  林  秀  夫
                                法官  徐  昌  錦
      本件正本證明與原本無異
                                      書  記  官
中    華    民    國  九十五  年    二    月   十四   日
                                               Ｒ


司法院資訊處製作；財團法人民間司法改革基金會備份。
